【裁判字號】    99,抗,254
【裁判日期】    990325
【裁判案由】    假處分
【裁判全文】
臺灣高等法院民事裁定                   99年度抗字第254號
抗  告  人  丁○○
代  理  人  李逸文律師
相  對  人  乙○○
            丙○○
            戊○○
            甲○○
共      同
代  理  人  林瑞富律師
上列當事人等間假處分事件，抗告人對於中華民國99年1月21日
臺灣臺北地方法院99年度裁全字第253號所為裁定提起抗告，本
院裁定如下：
    主  文
原裁定廢棄。
抗告人提供新台幣壹仟參佰伍拾貳萬元或同面額之華南商業銀行
可轉讓定期存單為擔保後，在臺灣臺北地方法院99年度審訴字第
236號訴訟確定前，相對人乙○○不得行使大來國際股份有限公
司董事長暨董事職權，相對人丙○○、戊○○不得行使大來國際
股份有限公司董事職權，相對人甲○○不得行使大來國際股份有
限公司監察人職權。
聲請及抗告訴訟費用由相對人負擔。
    理  由
一、聲請及抗告意旨略以：伊為大來國際股份有限公司（下稱大
    來公司）股東兼監察人，持股2475股，占大來公司總股數（
    12000股）之20.62%。因大來公司財務會計多年來向由相對
    人即總經理丙○○與財務副總經理乙○○把持，伊長年在外
    站（中正機場航空貨運站）忙碌於業務工作，殊少過問公司
    財務狀況。然近年來公司業務不惡，伊一再要求公開公司財
    務，相對人丙○○與乙○○竟稱公司已無盈餘。抗告人與董
    事長陳春金即自98年10月起進駐公司查察帳務，發現除公開
    報稅資料外，相關憑證悉數不存，電腦檔案亦遭刪除，甚至
    會計師查帳後亦表示就銀行往來對帳單與帳載記錄核對結果
    ，有90﹪無法勾稽，帳冊憑證及財務報表並未顯現實際營業
    及財務狀況等語。伊為維權益及本於監察人職責，調取大來
    公司96年至98年較大筆之往來匯兌及票據後，始知悉相對人
    於3年間透過各種手法將公司高達新台幣數億元之款項洗入
    丙○○、乙○○及其親人帳戶內，涉嫌業務侵占，大來公司
    已對渠等提起刑事自訴，現由法院審理中。相對人因東窗事
    發，急於奪取公司代表權並除去伊之監察權，乃由相對人乙
    ○○聲請臺北市政府限期令大來公司於99年1月20日前依公
    司法辦理改選事宜，逾期未改選者，自期限屆滿時，全體董
    監事當然解任。相對人丙○○、乙○○復於98年11月6日通
    知董事長陳春金要求董事會立即召集股東臨時會。詎董事長
    陳春金未召集董事會，逕於98年12月15日以董事會名義發函
    召集股東臨時會，雖經台北市政府函請檢附董事會議事錄憑
    辦，惟陳春金仍一意孤行，未召集董事會，逕於99年1月11
    日召開股東臨時會。伊於該股東臨時會甫開會之際，即以股
    東兼監察人身分表示該次股東臨時會之召集不合法，應歸於
    無效，陳春金即依會議規範宣布散會。然相對人乙○○竟認
    散會不合法，另推由相對人丙○○擔任該次會議主席續行會
    議，並非法投票選出相對人丙○○、乙○○及戊○○為新任
    董事、涉嫌背信及違反商業會計法案件之相對人甲○○（即
    乙○○之配偶）為新任監察人。渠等旋於當日召開違法董事
    會，推選乙○○為董事長，並持該決議於99年1月12日向臺
    北市商業處申請改選董監事登記。針對相對人上開種種違法
    不當之行為，抗告人已於99年1月12日向原法院提起撤銷股
    東會決議之訴訟（臺灣臺北地方法院99年度審訴字第236號
    ）。惟於原法院判決撤銷該次股東會決議前，於公司、股東
    ，及股東相互間仍屬有效，並形成繼續性的法律關係，且該
    決議之效力尚有爭議。再者，大來公司為年營業額高達新台
    幣上億元之公司，為防止大來公司因相對人等違法登記為其
    董監事，致使應屬大來公司之款項，任由相對人以五鬼搬運
    之手法繼續淘空，使大來公司全體股東、員工、交易相對人
    、債權人，遭受重大損害或急迫且不可回復之危險；暨為避
    免相對人等以違法董監事身分，干擾繫屬中之民刑事訴訟之
    進行，本件確有定暫時狀態假處分禁止相對人等行使董監事
    職權之必要。抗告人願供擔保，爰依民事訴訟法第538條第1
    項規定聲請在臺灣臺北地方法院99年度審訴字第236號訴訟
    確定前，禁止相對人乙○○、丙○○、戊○○行使大來公司
    董事暨董事長職權，並禁止相對人甲○○行使大來公司監察
    人職權。詎遭原裁定駁回，為此提起抗告等語。
二、原裁定以：抗告人為本件之聲請，固據提出大來公司股東名
    簿、變更登記表、章程、會計師查核報告、刑事自訴狀、原
    法院刑事庭通知書、臺北市政府函文、通知書、存證信函、
    大來公司股東臨時會議、董事會會議、民事起訴狀、陳報狀
    等件為證，惟抗告人就本件有何防止發生重大之損害或避免
    急迫之危險或有其他相類之情形而有必要定暫時狀態處分之
    原因，僅敘明「為防止大來公司因相對人等違法登記為其董
    監事，使善意第三人陷於錯誤，致使應屬大來公司之款項，
    由相對人等以五鬼搬運之手法繼續淘空，使大來公司全體股
    東、員工、交易相對人、債權人，遭受重大損害或急迫且不
    可回復之危險。為避免相對人等以違法董監事身分，干擾繫
    屬中之民刑事訴訟之進行」等語，並未提供其他能及時調查
    之證據以釋明之，是不足認有定暫時狀態處分之必要。抗告
    人雖陳明願供擔保以為釋明，惟其擔保並無法補其釋明之不
    足，經核抗告人之聲請與假處分之要件不符，不應准許等語
    。
三、按民事訴訟法第538條規定，於爭執之法律關係，為防止發
    生重大之損害或避免急迫之危險或有其他相類之情形而有必
    要時，得聲請為定暫時狀態之處分。所謂法律關係，凡適於
    為民事訴訟之標的，有繼續性者皆屬之，無論其本案請求為
    給付之訴、確認之訴或形成之訴，均有其適用。又定暫時狀
    態之假處分，係保全程序，並非確定私權之訴訟程序，聲請
    人就爭執之法律關係所為之主張，是否正當，則非於保全程
    序所應審究之事項。最高法院96年度台抗字第266號、79年
    度台抗字第327號裁判見解亦同，可資參照。
四、抗告人主張大來公司原董事長陳春金未召集董事會，即逕於
    99年1月11日召開股東臨時會，雖經伊於開會當場表示召集
    不合法而由陳春金宣布散會，惟相對人仍自行推選推由相對
    人丙○○擔任該次會議主席續行會議，投票選出相對人丙○
    ○、乙○○及戊○○為新任董事、相對人甲○○為新任監察
    人，並旋於當日召開董事會，推選乙○○為董事長。且乙○
    ○持該決議於99年1月12日向臺北市商業處申請改選董監事
    登記等情，業據提出大來公司股東名簿、變更登記表、股東
    臨時會開會通知書、存證信函、台北市政府函、99年1月11
    日股東臨時會議紀錄、99年1月11日董事會會議紀錄、公司
    登記案件進度查詢（見原審卷聲證1、2、8至16、本院卷第
    12頁）為證。而依大來公司章程第13條規定，該公司董事、
    監察人任期均為3年（見原審卷聲證3），則抗告人以上開股
    東臨時會未經合法召集，其選任相對人為董事、監察人之決
    議為不合法，應予撤銷，相對人即不具董事、監察人身分為
    爭執，即屬具繼續性之法律關係。又抗告人主張相對人掌理
    大來公司財務期間，帳務不明，且因將公司款項洗入個人帳
    戶涉及業務侵占等語，業經大來公司提出刑事自訴，亦據抗
    告人提出泛亞國際聯合會計師事務所會計師查核報告、刑事
    自訴狀（見原審卷聲證4、5）為證。而公司董事長、董事、
    監察人乃負責公司業務之執行及監督，其是否經合法選任，
    攸關公司業務能否順利合法進行。而公司帳目、憑證是否清
    楚、詳盡亦與公司之經營及股東之獲利息息相關。且相對人
    既經大來公司提出自訴，其利害顯與大來公司相左。抗告人
    為占有大來公司20.62%股份比例之股東，其權益自因上開事
    項受有重大影響。故應認抗告人主張為免相對人藉其擔任公
    司董事、監察人之機會干擾公司帳目之調查，發生重大損害
    ，有為定暫時狀態假處分之必要，已為相當之釋明。至相對
    人辯稱系爭股東會召集合法，且經主管機關函示「完全合法
    」乙節，乃屬實體爭執，尚非本件假處分程序所得審究。
五、承上開說明，應認抗告人就爭執之法律關係及假處分之必要
    盡釋明之責，其聲請定暫時狀態假處分，為有理由，應予准
    許。又請求及假處分原因雖經釋明，法院亦得命債權人供擔
    保後為假處分，此觀民事訴訟法第538條之4準用第533條、
    第526條第3項規定甚明。又法院定擔保金額而准許假處分之
    裁定者，該項擔保係備供債務人因假處分所受損害之賠償。
    查抗告人已向臺灣台北地方法院提起撤銷股東會決議之訴，
    經該院以99年度審訴字第236號受理在案，亦據抗告人提出
    起訴狀為佐（見原審卷聲證17）。而抗告人自承大來公司董
    事及監察人每月均可向公司領取新台幣（下同）6萬5000元
    至7萬元之薪資或車馬費（見本院卷第34頁背面）。茲以6萬
    5000元為基準計算相對人4人每月原可領取之金額計為26萬
    元（計算式：65000×4＝260000）。而抗告人所提本案訴訟
    ，參照司法院所公佈之「各級法院辦案期限實施要點」第2
    條規定，第一審1年4月，第二審為2年，第三審為1年，是其
    審理期間合計約需4年4月。是相對人4人因本件假處分所受
    損害為1352萬元（計算式：260000×（12×4+4）＝
    00000000）。爰以此作為抗告人聲請本件處分所應提供之擔
    保金額，以維兩造當事人之權益。
六、綜上，抗告人聲請本件定暫時狀態假處分，洵屬有據，應予
    准許。原法院未察，逕行駁回抗告人之聲請，容有未洽。抗
    告意旨指摘原裁定不當，為有理由，爰予廢棄並改諭知如主
    文第2項所示。
七、據上論結，本件抗告為有理由，依民事訴訟法第492條、第
    95條、第78條、第85條第1項本文，裁定如主文。
中    華    民    國    99    年    3     月    25    日
                    民事第一庭
                      審判長法  官  張耀彩
                            法  官  林金吾
                            法  官  盧彥如
正本係照原本作成。
本裁定除以適用法規顯有錯誤為理由外，不得再抗告。如提起再
抗告，應於收受後10日內委任律師為代理人向本院提出再抗告狀
。並繳納再抗告費新台幣１千元。
中    華    民    國    99    年    3     月    26    日
                            書記官  鄭兆璋

司法院資訊處製作；財團法人民間司法改革基金會備份。
